臺灣臺中地方法院民事判決　　　　　　 100年度訴字第1490號
原　　　告　江麗娟
被　　　告　楊淑芬
上列被告因妨害名譽案件（本院100年度中簡上字第128號），經
原告提起刑事附帶民事訴訟請求損害賠償（本院100年度簡上附
民字第11號），本院刑事庭裁定移送前來，本院於民國100年10
月21日言詞辯論終結，判決如下：
    主    文
被告應給付原告新臺幣壹萬元，及自民國一百年五月五日起至清
償日止，按年息百分之五計算之利息。
原告其餘之訴駁回。
本判決原告勝訴部分得假執行。但被告如預以新臺幣壹萬元為原
告供擔保後，得免為假執行。
原告其餘假執行之聲請駁回。
    事實及理由
一、原告主張：兩造係鄰居，曾因故發生爭吵。原告於民國99年
    5月21日16時許返家，復與被告發生爭吵，被告竟基於公然
    侮辱之犯意，在該特定鄰居多數人得以共見共聞之大門前，
    辱罵原告「破麻」、「肖查某、肖到有剩」（臺語）、「變
    態」、「骯髒、下流」等語，足以貶損原告人格及聲譽，且
    刑事部分被告業經鈞院以100年度簡上字第128號判處拘役10
    日確定在案。為此爰依民法第195條規定請求精神慰撫金新
    臺幣（下同）150萬元。並聲明：1.被告應給付原告150萬元
    ，及自起訴狀繕本送達翌日起至清償日止，按年息百分之五
    計算之利息。2.願供擔保請准宣告假執行。
二、被告則辯稱略以：兩造當時係互為口角爭吵，原告並非完全
    為受害者，原告當時亦有出口辱罵被告「你肖喂！」（臺語
    ）等語，有原告於99年5月21日下午4時16分許所提之針孔影
    帶及錄音為證；然原告不知悔改，又於99年11月20日晚間10
    時許，於共見共聞之大樓門口，再次出口辱罵被告「你三小
    ！」（臺語），是原告一犯再犯實無理由對被告提起損害賠
    償之訴訟，且在此事件中，原告也有出口辱罵被告，因此被
    告主張無需支付原告賠償金。再者，被告雖高職畢業，但目
    前尚無工作、無收入及存款，經濟壓力沈重，縱要賠償原告
    之損害，亦無力負擔等語。並聲明：1.駁回原告之訴及假執
    行之聲請。2.願供擔保請准免為假執行。
三、得心證之理由：
  (一)原告主張其住於臺中市○○區○○街217號3樓之2，被告則
    居住於臺中市○○區○○街215號3樓之1，為比鄰之鄰居。
    被告於99年5月21日下午4時許，辱罵原告「破麻」、「肖查
    某、肖到有剩」（臺語）、「變態」、「骯髒、下流」等語
    乙節，為被告所不爭執，並經本院依職權調閱本院刑事庭
    100年簡上字第128號妨害名譽刑事卷宗無訛，足見原告此部
    分之主張尚堪採信。按民法上名譽權之侵害非即與刑法之誹
    謗罪相同，名譽有無受損害，應以社會上對個人評價是否貶
    損作為判斷之依據，苟其行為足以使他人在社會上之評價受
    到貶損，不論其為故意或過失，均可構成侵權行為，其行為
    不以廣佈於社會為必要，僅使第三人知悉其事，亦足當之（
    最高法院90年臺上字第646號判例意旨參照）。是所謂之名
    譽，乃指人格之社會評價，名譽有無受侵害，應以社會上對
    其評價是否貶損以為斷。經查，本件被告在前述時、地，以
    「破麻」、「肖查某、肖到有剩」（臺語）、「變態」、「
    骯髒、下流」等語辱罵原告而為侮辱行為，顯已侵害原告之
    名譽，則原告之社會評價，即不免因而受有貶損，自受有損
    害，被告對於原告因而所受之損害，應負賠償責任。而原告
    遭被告侮辱，精神上自有相當之痛苦，原告主張因被告之侵
    權行為致精神上蒙受痛苦，尚非無因，其請求被告賠償其所
    受非財產上之損害即精神慰撫金，洵屬有據。次按因故意侵
    權行為而負擔之債，其債務人不得主張抵銷。民法第339條
    定有明文。經查，被告雖辯稱：在此事件中，原告也有出口
    辱罵被告，因此被告主張無需支付原告賠償金云云，然本件
    被告所為之公然侮辱行為，侵害原告之權利，係屬故意侵權
    行為，依民法第339條規定：因故意侵權行為而負擔之債，
    其債務人不得主張抵銷，被告是項抵銷抗辯，自無足取。
  (二)又按慰撫金之賠償須以人格權遭遇侵害，使精神上受有痛苦
    為必要，其核給之標準固與財產上損害之計算不同，然非不
    可斟酌雙方身份資力與加害程度，及其他各種情形核定相當
    之數額。又按名譽被侵害者雖許被害人請求以金錢賠償，但
    其損失原非如財產損失之有價額可以計算，究竟如何始認為
    相當，自得由法院斟酌情形定其數額；所謂相當，自應以實
    際加害情形與其名譽影響是否重大，及被害者之身份地位與
    加害人經濟狀況等關係定之；非財產上之損害，其核給之標
    準固與財產上損害之計算不同，然非不可斟酌雙方身份資力
    與加害程度，及其他各種情形核定相當之數額，最高法院19
    年上字第1613號判例、47年臺上字第1221號、51年臺上字第
    223號判例意旨參照。經查，被告係高職畢業，先前從事文
    書工作，月薪不到2萬元，現失業中，98及99年度均無所得
    申報，名下有房屋及土地各1筆；原告則為國中畢業，目前
    從事某精密科技公司工程員，每月收入約3萬元，98及99年
    度所得總額分別為31萬餘元、36萬餘元，名下有投資1筆，
    業經兩造於本院言詞辯論期日到場陳明，並經本院依職權查
    詢兩造之稅務電子閘門調件明細表在卷可佐，本院審酌被告
    在前述時、地，辱罵原告之內容，固足貶損原告之社會評價
    ，然情節並不嚴重，對原告社會評價之減損，程度亦屬有限
    等一切情狀，認原告請求被告賠償精神慰撫金計150萬元，
    尚屬過高，應核減為1萬元為相當。
  (三)末按給付有確定期限者，債務人自期限屆滿時起，負遲延責
    任。給付無確定期限者，債務人於債權人得請求給付時，經
    其催告而未為給付，自受催告時起，負遲延責任。其經債權
    人起訴而送達訴狀，或依督促程式送達支付命令，或為其他
    相類之行為者，與催告有同一之效力，民法第229條第1項及
    第2項分別定有明文。又遲延之債務，以支付金錢為標的者
    ，債權人得請求依法定利率計算之遲延利息。但約定利率較
    高者，仍從其約定利率。應付利息之債務，其利率未經約定
    ，亦無法律可據者，週年利率為百分之五，民法第233條第1
    項及第203條亦有明文。本件原告對被告之損害賠償債權，
    核屬無確定期限之給付，經原告起訴而送達訴狀，被告迄未
    給付，則應負遲延責任。是原告請求被告給付自起訴日（本
    件係於刑事庭審理時當庭提起刑事附帶民事訴訟，原告起訴
    之意旨於當庭已為被告所知悉）之翌日（即100年5月5日）
    起至清償日止，按週年利率百分之5計算之法定遲延利息，
    核屬有據。
四、綜上所述，原告依侵權行為之法律關係，請求被告賠償其所
    受之精神上損害1萬元，及自起訴日之翌日即100年5月5日起
    至清償日止，按年息百分之5計算之法定遲延利息，於法有
    據，應予准許。逾此範圍之請求，即屬無據，應予駁回。
五、本判決原告勝訴部分乃所命給付之金額未逾50萬元之判決，
    應適用民事訴訟法第389條第1項第5款之規定，依職權宣告
    假執行，原告就此部分所為宣告假執行之聲請，僅在促使法
    院為此職權之行使，本院自不受其拘束，仍應逕依職權宣告
    假執行，惟本件既已依職權宣告，無再命原告提供擔保之必
    要，此部分不另為准駁之諭知。又被告亦陳明願供擔保，請
    准宣告免為假執行，經核無不合，爰酌定金額准許之。至原
    告其餘假執行之聲請，因訴之駁回而失所依附，不予准許。
六、本件事證已臻明確，兩造其餘攻擊防禦方法，核與判決結果
    不生影響，爰不一一論列。
七、本件訴訟係原告提起刑事附帶民事訴訟，由本院刑事庭依刑
    事訴訟法第504條第1項規定移送前來，依同條第2項規定免
    繳納裁判費，本院審理期間亦未增加其他必要之訴訟費用，
    茲參酌臺灣高等法院暨所屬法院95年度法律座談會意見，無
    庸為訴訟費用負擔之諭知，附予敘明。
中    華    民    國   100    年    11    月    11    日
                  民事第四庭    審判長法  官  陳學德
                                      法  官  夏一
                                      法  官  張清洲
正本係照原本作成。
如對本判決上訴，須於判決送達後20日內向本院提出上訴狀。如
委任律師提起上訴者，應一併繳納上訴審裁判費。
中    華    民    國   100    年    11    月    11    日
                                      書記官  顏督訓